01智慧財產及商業法院民事判決  
110年度民著訴字第54號
02
03
原   告 鄭家純                   
04訴訟代理人 王啓任律師  
      張庭律師   
05
06
被   告 元和雅國際股份有限公司
07兼 法 定 
08代 理 人 鍾麗珠       
09
共   同
10訴訟代理人 張志全律師
11複代理人 王妤安律師  
上列當事人間排除侵害著作權行為等事件，經臺灣臺北地方法院
12
13以110年度智字第1號裁定移送前來，本院於民國110年9月14日
14言詞辯論終結，判決如下：
15
  主 文
原告之訴及假執行之聲請均駁回。
16
17訴訟費用由原告負擔。
18　　事實及理由
19壹、程序方面：
　　按訴狀送達後，原告不得將原訴變更或追加他訴，但請求之
20
21基礎事實同一者、擴張或減縮應受判決事項之聲明者，不在
22此限，民事訴訟法第255條第1項第2款、第3款分別定有明
23文。查本件原告起訴聲明：「先位聲明：一、被告元和雅公
24司應將設置於高雄市○○區○○○路000號外騎樓處如附件
25所示之廣告看板移除。二、被告元和雅公司、鍾麗珠應連帶
26給付原告新臺幣1,500,000元，並自起訴狀繕本送達翌日起
27至清償日止，按週年利率5%計算之利息。三、願供擔保，請
28准宣告為假執行。備位聲明：一、被告元和雅公司應將設置
29於高雄市○○區○○○路000號外騎樓處如附件所示之廣告
101看板移除。二、願供擔保，請准宣告為假執行。」。嗣變更
02聲明為「一、被告元和雅公司應將設置於高雄市○○區○○
03○路000號外騎樓處如附件所示之廣告看板移除。二、被告
04元和雅公司及被告鍾麗珠應連帶給付原告1,500,000元，並
05自起訴狀繕本送達翌日起至清償日止，按週年利率5％計算
06之利息。三、願供擔保，請准宣告准為假執行。經核原告前
07揭所為，核屬減縮應受判決事項之聲明，於法並無不合，應
08予准許。另原告具狀追加備位被告余采珮即高雄元和雅診所
09（下稱元和雅診所）及備位聲明：「一、被告元和雅診所應
10將設置於高雄市○○區○○○路000號外騎樓處如附件所示
11之廣告看板移除。二、被告元和雅診所應給付原告1,500,00
120元，並自民事追加被告暨變更訴之聲明狀繕本送達翌日起
13至清償日止，按週年利率5％計算之利息。三、願供擔保，
14請准宣告准為假執行，此部分追加是否合法，本院另為裁
15定，附此敘明。
貳、實體方面：
16
17一、原告之主張及聲明：
18　㈠原告為○○○○「○○○」，曾於民國101年3月21日與訴外
19人盟鑫國際股份有限公司（下稱盟鑫公司）簽訂肖像權發表
合約書，載明○○○○○○○○○○○○○○○○○○○○
20
21
○○○○○○○○○○○○○○○○○○○○○○○○○○
22○○○○○○○○○○○○○○○○○○○○○○○○○○
23○○○○○○○○○○○○○○○○○○○○○○○○，並
應經原告確認後之授權範圍內使用原告之肖像權。豈料，原
24
25
告於日前偶然發現被告元和雅國際股份有限公司（下稱元和
26雅公司）未經原告同意，自108年6月1日迄今，在其位於高
27雄市○○區○○○路000號之醫美診所外（下稱系爭地點）
陳列含有原告清晰肖像共2張（如附圖，下合稱系爭照片）
28
29之廣告看板（下稱系爭廣告看板），系爭照片係原告於101
30年8月15日拍攝之「○○○○○○○○○」寫真集照片，為
31受著作權法保障之攝影著作，並由原告擁有著作財產權。被
201告元和雅公司使用系爭照片，搭配「複合式抽脂」等字眼，
02
藉此利用原告之形象、知名度，促進醫美服務之銷售，以謀
03取自身商業利益，已不法侵害原告之肖像權、著作財產權，
04且情節重大，應負損害賠償責任。被告鍾麗珠為被告元和雅
05
公司之負責人，就元和雅公司因業務執行侵害原告權利之行
06為，應連帶負損害賠償責任。爰依著作權法第84條前段、民
07法第18條第1項前段、第179條、第184條第1項前段、第195
08條第1項前段、公司法第23條第2項規定，請求被告元和雅
09公司排除侵害，並與被告鍾麗珠連帶負損害賠償責任。
10
　㈡損害賠償額：
11　　⒈財產上損害：　
12　　　原告為○○○○，為期1年之單一代言即可收益數百萬元
13報酬。本件原告肖像經製作使用於實體廣告看板之情形固
14與代言情形有間，惟審酌前述原告代言之可觀收益，本件
15肖像權侵害致原告所受財產上損害，應以新臺幣（下同）
16100萬元為適當。
17
　　⒉慰撫金：
18　　　被告元和雅公司係資本額2千萬元之公司，以營利為目
19的，故意擅自使用原告肖像，本件慰撫金之數額，應以50
20萬元為適當。　　　　
21　㈢聲明：
22　　⒈被告元和雅公司應將設置於高雄市○○區○○○路000號
23　　　外騎樓處如附件所示之廣告看板移除。
　　⒉被告元和雅公司及被告鍾麗珠應連帶給付原告1,500,000
24
25　　　元，並自起訴狀繕本送達翌日起至清償日止，按週年利率
26　　　5％計算之利息。
27　　⒊願供擔保，請准宣告准為假執行。　　
二、被告之答辯及聲明：
28
29　㈠被告元和雅公司、鍾麗珠並未自行或受盟鑫公司委託設置系
30爭廣告看板，亦非系爭合約之當事人，所經業之業務（乙證
312）亦與系爭廣告看板上所記載之文字為「○○○○○○○
301○○○○○」相關之醫學美容無關，原告依系爭合約向被告
02
元和雅公司、鍾麗珠主張權利，並無理由。
03　㈡原告主張以被告所申請商標權之「元和雅」之商標圖樣及字
04　　樣，對照系爭廣告看板上之字樣與圖樣，可證明系爭廣告看
05　　板係被告元和雅公司所設置云云，然被告元和雅公司所申請
06
　　之商標字樣與圖樣，提供予元和雅集團旗下之各公司、診所
07　　使用，亦屬當然，要難據此反推使用該商標、文字之所有公
08　　司、診所廣告或文宣均係被告元和雅公司所製作。況且，系
09　　爭廣告看板上之圖樣亦與被告元和雅公司所申請專用之圖樣
10　　並非完全相符，且實際上亦發現有其他與被告元和雅公司毫
11　　無合作關係之單位使用此一圖樣，故難以據此即謂系爭廣告
12　　看板係被告所設置。
13　㈢聲明：
14　　⒈原告先位及備位之訴均駁回。
15　　⒉如受不利判決，願供擔保請准宣告免於假執行。
三、雙方不爭執之事實（本院卷第252頁）：
16
17 ㈠系爭廣告看板現仍設置於高雄市○○區○○○路000號元和 
18　 雅診所外之騎樓處。
19 ㈡系爭廣告看板上之系爭照片係出自原告00○○○○一書內之
20照片。
21 ㈢系爭照片之著作權人為原告。
22四、本件爭點如下（本院卷第252頁）：
23　㈠原告追加被告余采珮即高雄元和雅診所為備位之被告是否合
24
  法？
25　㈡系爭廣告看板係由被告元和雅公司或被告余采珮即高雄元和
26  雅診所設置所設置？
27　㈢被告是否取得系爭廣告看板所示照片之肖像權或著作財產權
28  之使用授權？
29 ㈣原告請求被告單獨或連帶負損害賠償責任，有無理由？如有
30  ，賠償金額為何？
31 ㈤原告請求被告返還所受不當得利之利益有無理由？如有，應
401
  返還之數額為何？
02 ㈥原告請求移除系爭廣告看板，有無理由？　　
03五、得心證之理由：
04　㈠原告無法證明系爭廣告看板係由被告所設置:
05
  按因故意或過失，不法侵害他人之權利者，負損害賠償責
06任，民法第184條第1項前段定有明文。是侵權行為之成立，
07須行為人因故意、過失不法侵害他人權利，亦即行為人須具
08備歸責性、違法性，並不法行為與損害間有因果關係，始能
09成立，且主張侵權行為損害賠償請求權之人，對於侵權行為
10之成立要件應負舉證責任(最高法院100年度台上字第328號
11裁判意旨參照）。次按當事人主張有利於己之事實者，就其
12事實有舉證之責任，民事訴訟法第277條前段定有明文。再
13按民事訴訟如係由原告主張權利者，應先由原告負舉證之
14責，若原告先不能舉證，以證實自己主張之事實為真實，則
15被告就其抗辯事實即令不能舉證，或其所舉證據尚有疵累，
亦應駁回原告之請求（最高法院100年度台上字第415號判決
16
17意旨參照）。準此，原告主張系爭照片遭被告使用於系爭廣
18告看板上而侵害其肖像權及著作權等情，既為被告所否認，
19揆之上開規定及說明，原告即應就被告設置系爭廣告看板等
有利於己之事實，負舉證責任。原告雖提出高雄市○○區○
20
21○○路000號1樓外之騎樓之Google街景照片，主張被告元和
22雅公司之營業處所設於該址3樓，又系爭廣告看板上所刊登
23之商標為被告元和雅公司所登記之商標，認定系爭廣告看板
係被告元和雅公司所設置。惟查:系爭廣告看板設置之大
24
25樓，外觀係一棟3層樓之建築物，其中1、2樓係元和雅診所
26使用，3樓係被告元和雅公司使用乙情，業據被告元和雅公
27司陳述在卷(本院卷第35頁)，並有醫事查詢系統資料、經濟
部商業司商工登記公示資料可佐(本院卷第45至51頁)，又該
28
29大樓之頂樓設有「高雄元和雅診所」字樣之大型看板，外牆
30有設立一個電子廣告看板，並播放隱痕除眼袋之醫學美容廣
31告，該大樓左右兩側分別設置「高雄元和雅診所」字樣之直
501立式廣告看板，而騎樓之樑柱均設置刊登包含原告在內之不
02同女性照片，及記載醫學美容項目字眼之燈箱廣告，有原告
所提出之Google街景地圖可參(北院卷第31至39頁)，可知該
03
04大樓之頂樓及外牆廣告看板均係由元和雅診所設置，故系爭
05廣告看板是否係被告元和雅公司所設置尚非無疑。又前開頂
06樓之高雄元和雅診所廣告看板，亦刊登與系爭廣告看板相同
07之商標圖案，可知元和雅診所亦有使用該商標，是被告抗辯
08該商標係供元和雅集團旗下公司均可使用，並非僅供被告元
09和雅公司使用之辯稱尚非顯然無據。再者，經本院分別函詢
10盟鑫公司、元和雅診所是否提供系爭照片使用於系爭廣告看
11板，其中元和雅診所函覆:系爭照片係本診所製作並使用於
12高雄市○○區○○○路000號1樓等語，有該所110年7月26日
13元字第110072601號函可參(本院卷第161頁)，從而，依原告
14所舉證據，無從證明被告元和雅公司有設置系爭廣告看板之
15情事。
 ㈡原告之舉證均不足以證明系爭廣告看板為被告所設置，則原
16
17告自不得依著作權法第84條前段、民法第18條第1項前段、
18第179條、第184條第1項前段、第195條第1項前段、公司法
19第23條第2項規定，對被告主張權利，應可認定。　　
六、綜上所述，原告主張被告使用系爭照片而侵害其肖像權、著
20
21作權，請求被告賠償侵害肖像權、著作財產權、精神慰撫金
22之損害賠償，為無理由，應予駁回。
23七、本件事證已臻明確，兩造其餘攻擊、防禦方法經本院審酌後
認對判決結果不生影響，爰不逐一論列，附此敘明。
24
25據上論結，本件原告之訴為無理由，依智慧財產案件審理法第1
26條，民事訴訟法第78條，判決如主文。　
27中　　華　　民　　國　　110　　年　　9　　月　　30　　日
             智慧財產第三庭
28
29
　　　　　　　　　        法　官　王碧瑩
30以上正本係照原本作成。
31如對本判決上訴，須於判決送達後20日內向本院提出上訴狀。 
601如委任律師提起上訴者，應一併繳納上訴審裁判費。
02中　　華　　民　　國　　110　年　　10　　月　　6　　日
03　　　　　　　　　　　　　　　  書記官　莊宜諳
7